【裁判字號】    98,訴,1483
【裁判日期】    981008
【裁判案由】    殺人未遂等
【裁判全文】
臺灣板橋地方法院刑事判決              98年度訴字第1483號
公  訴  人  臺灣板橋地方法院檢察署檢察官
被      告  丙○○
選任辯護人  李育敏律師
選任辯護人  陳佳瑤律師
被      告  丁○○
選任辯護人  林盛煌律師
上列被告因殺人未遂等案件，經檢察官提起公訴（98年度偵字第
1512號），本院判決如下：
    主  文
丙○○未經許可，寄藏手槍，累犯，處有期徒刑伍年捌月，併科
罰金新臺幣伍萬元，罰金如易服勞役，以新臺幣壹仟元折算壹日
；又共同竊盜，累犯，處有期徒刑伍月；又共同使人受重傷，未
遂，累犯，處有期徒刑貳年拾月。應執行有期徒刑柒年陸月，併
科罰金新臺幣伍萬元，罰金如易服勞役，以新臺幣壹仟元折算壹
日。
丁○○共同竊盜，累犯，處有期徒刑肆月；又未經許可，共同持
有手槍，累犯，處有期徒刑伍年貳月，併科罰金新臺幣參萬元，
罰金如易服勞役，以新臺幣壹仟元折算壹日。應執行有期徒刑伍
年肆月，併科罰金新臺幣參萬元，罰金如易服勞役，以新臺幣壹
仟元折算壹日。
    事  實
一、丙○○於民國90年間因違反毒品危害防制條例案件，經臺灣
    基隆地方法院以90年度基簡字第232 號判決判處有期徒刑6
    月確定，於同年間因違反毒品危害防制條例案件，經臺灣基
    隆地方法院以92年度訴字第34號判決判處有期徒刑8 月、6
    日，應執行有期徒刑1 年確定，於93年9 月21日假釋出監，
    至同年11月25日假釋期滿未經撤銷假釋，其未執行之刑，以
    已執行論。於94年間因違反毒品危害防制條例案件，經臺灣
    基隆地方法院以94年度訴字第646 號判決判處有期徒刑10月
    、8 月，應執行有期徒刑1 年4 月確定，提起上訴，經臺灣
    高等法院以94年度上訴字第3943號判決撤銷原判決，判處有
    期徒刑10月、8 月，應執行有期徒刑1 年4 月確定，於96年
    7 月14日縮刑期滿執行完畢。丁○○於93年間因違反毒品危
    害防制條例案件，經臺灣基隆地方法院以93年度訴字第430
    號判決判處有期徒刑9 月確定，於同年間因贓物案件，經臺
    灣基隆地方法院以94年度基簡字第548 號判決判處有期徒刑
    4 月，前開2 罪經裁定應執行有期徒刑1 年，於95年11月24
    日縮刑期滿執行完畢。
二、丙○○明知可發射子彈具有殺傷力之手槍、子彈均為槍砲彈
    藥刀械管制條例所管制之物品，未經許可，不得無故持有、
    寄藏。仍基於非法寄藏具有殺傷力手槍、子彈之犯意，於民
    國94年年底，在其位於基隆市○○路24之2 號住處，無故收
    受成年友人「林志忠」交付所有具有殺傷力之制式90制式手
    槍、具有殺傷力9mm 制式子彈6 顆，應允代為保管，而後將
    前開槍、彈放置在其前開住處頂樓水塔下方藏放（前開手槍
    供作槍擊乙○○重傷未遂後，業經拆解並丟棄而滅失，子彈
    業經用罄）。
三、丙○○因認與乙○○有所齟齬而欲傷害乙○○以洩憤，又思
    及案發後須人接應以便順利脫身，遂與丁○○商議計畫，丁○○聽聞計畫後應允參與。97年11月13日晚間，丙○○基於
    竊盜、未經許可，無故持有槍、彈以遂行重傷害之犯意，攜
    帶前開因寄藏而持有「林志忠」所有之具殺傷力制式90制式
    手槍、具有殺傷力9mm 制式子彈6 顆，與同具竊盜、未經許
    可，無故持有槍、彈以遂行重傷害犯意聯絡之丁○○會合，
    由丁○○駕駛向不知情之魏辰竹商借之車牌號碼2667-FQ 號
    自小客車搭載丙○○，入住臺北縣中和市○○路77號「皇城
    汽車旅館」，丁○○再駕駛前開車輛搭載丙○○至臺北縣中
    和市○○路512 號前，丙○○下車以其所有之鑰匙發動戊○○所有停放在該處車牌號碼LK6-837 號機車之電門，丁○○
    則負責把風並於丙○○竊得機車後駕車引領丙○○將所竊機
    車騎至臺北縣永和市○○路51巷乙○○住處附近停放，以為
    隔日槍擊乙○○後，由丁○○騎乘搭載丙○○逃離現場之用
    ，丙○○再搭乘丁○○所駕前開自小客車再返回「皇城汽車
    旅館」住宿。翌日（即同年月14日）上午，丙○○攜帶具殺
    傷力制式90制式手槍、具有殺傷力9mm 制式子彈6 顆，與丁○○一同搭乘計程車至前日乙○○住處附近即渠等前日停放
    所竊車牌號碼LK6-837 號機車之處等候乙○○，同日上午10
    時30分餘許，2 人見乙○○欲搭乘游濬誠所駕駛車牌號碼
    3139-QQ 號自小客車離開住處，渠等主觀上預見該槍枝係具
    殺傷力之槍械，如其持之往他人四肢射擊，將可能造成他人
    四肢毀敗或嚴重減損、重大不治或難治之重傷害結果，竟容
    任該等結果之可能發生，由丁○○在停放機車處等候接應，
    丙○○則趨前以前開裝填制式子彈之制式手槍，朝乙○○手
    腳四肢接續擊發6 槍，致乙○○受有左前臂尺骨與左大腿股
    骨粉碎性開放性骨折、左膝腓總神經部分受損、左大腿、左
    前臂、右大腿彈片存留等之傷害，惟未達重傷害之程度。丙○○即奔至停放機車處，由丁○○騎乘前開機車搭載丙○○
    逃離現場。嗣2 人至臺北縣中和市○○路215 巷6 弄16號前
    ，更換渠等所備另套衣物並將前開機車棄置，改搭隨機招攬
    由不知情張喜翔所駕駛之車牌號碼B9-750號營業用小客車返
    回「皇城汽車旅館」辦理退房手續。旋由丁○○駕駛前開車
    牌號碼2667-FQ 號自小客車搭載丙○○返回基隆，沿途丙○○將作案所用具殺傷力制式90制式手槍拆解並棄置在基隆碧
    砂漁港。同日晚間，丙○○、丁○○即共同搭乘澳門航空公
    司班機出境。
四、案經臺北縣政府警察局永和分局移請臺灣板橋地方法院檢察
    署檢察官偵查後起訴。
    理  由
一、證據能力：
  (一)按被告之自白，非出於強暴、脅迫、利誘、詐欺、疲勞訊問
    、違法羈押或其他不正之方法，且與事實相符者，得為證據
    ，刑事訴訟法第156 條第1 項定有明文。被告丙○○並未抗
    辯其於警詢、檢察官偵查中及本院審理時就寄藏、持有槍彈
    、竊盜、傷害乙○○犯行之自白有非任意性之情形，本院亦
    查無明顯事證，有不正詢問之情，應認其自白具有任意性，
    且與事實相符而有證據能力。
  (二)刑事審判上之共同被告，係為訴訟經濟等原因，由檢察官或
    自訴人合併或追加起訴，或由法院合併審判所形成，其間各
    別被告及犯罪事實仍獨立存在。故共同被告對於其他共同被
    告之案件而言，為被告以外之第三人，本質上屬於證人，為
    確保被告對證人之詰問權，證人於審判中，應依法定程序，
    到場具結陳述，並接受被告之詰問，其陳述始得作為認定被
    告犯罪事實之判斷依據（最高法院93年臺上字第5726號號判
    決意旨參照）。被告丙○○、丁○○同為本案被告，然公訴
    人援引共同被告丁○○於警詢、檢察官偵查中所為之陳述為
    被告丙○○犯行之證據；援引共同被告丙○○於警詢、檢察
    官偵查中所為之陳述為被告丁○○犯行之證據，就被告丙○○而言，被告丁○○之陳述；就被告丁○○而言，被告丙○○之陳述無異屬「被告以外之人」之陳述。按被告以外之人
    於審判外向法官所為之陳述，得為證據；被告以外之人於偵
    查中向檢察官所為之陳述，除顯有不可信之情況者外，得為
    證據；被告以外之人於審判外之陳述，雖不符前4 條（即刑
    事訴訟法第159 條之1 至第159 條之4 ）之規定，而經當事
    人於審判程序同意作為證據，法院審酌該言詞陳述或書面陳
    述作成時之情況，認為適當者，亦得為證據。當事人、代理
    人或辯護人於法院調查證據時，知有第159 條第1 項不得為
    證據之情形，而未於言詞辯論終結前聲明異議者，視為有前
    項之同意，刑事訴訟法第159 條之1 第1 項、第2 項、第
    159 條之5 第1 項及第2 項分別定有明文。又刑事訴訟法第
    158 條之3 規定：「證人、鑑定人依法應具結而未具結者，
    其證言或鑑定意見，不得作為證據」，所謂「依法應具結而
    未具結者」，係指檢察官或法官依刑事訴訟法第175 條之規
    定，以證人身分傳喚被告以外之人（證人、告發人、告訴人
    、被害人、共犯或共同被告）到庭作證，或雖非以證人身分
    傳喚到庭，而於訊問調查過程中，轉換為證人身分為調查時
    ，此時其等供述之身分為證人，則檢察官、法官自應依本法
    第186 條有關具結之規定，命證人供前或供後具結，其陳述
    始符合第158 條之3 之規定，而有證據能力。若檢察官或法
    官非以證人身分傳喚而以告發人、告訴人、被害人或共犯、
    共同被告身分傳喚到庭為訊問時（例如刑事訴訟法第71條、
    第219 條之6 第2 項、第236 條之1 第1 項、第248 條之1
    、第271 條第2 項、第271 條之1 第1 項），其身分既非證
    人，即與「依法應具結」之要件不合，縱未命其具結，純屬
    檢察官或法官調查證據職權之適法行使，當無違法可言。而
    前揭不論係本案或他案在檢察官面前作成未經具結之陳述筆
    錄，係屬被告以外之人於偵查中向檢察官所為之陳述，本質
    上屬於傳聞證據，基於保障被告在憲法上之基本訴訟權，除
    該被告以外之人死亡、身心障礙致記憶喪失或無法陳述、滯
    留國外或所在不明而無法傳喚或傳喚不到、或到庭後拒絕陳
    述等情形外，如已經法院傳喚到庭具結而為陳述，並經被告
    之反對詰問，前揭非以證人身分而在檢察官面前未經具結之
    陳述筆錄，除顯有不可信之情況者外，得為證據，並應於判
    決內敘明其符合傳聞證據例外之理由；又前揭非以證人之身
    分在審判中之陳述筆錄，倘該被告以外之人已經法院以證人
    身分傳喚到庭並經具結作證，且由被告為反對詰問，或有前
    揭傳喚不能或詰問不能之情形外，該未經具結之陳述筆錄因
    屬審判上之陳述，自有證據能力；若係在另案法官面前作成
    之陳述筆錄，本質上亦屬傳聞證據，自得依本法第159 條之
    1 第1 項之規定，認有證據能力。不能因陳述人未經具結，
    即一律適用本法第158 條之3 之規定，排除其證據能力（最
    高法院96年度臺上字第3527號判決意旨參照）。
  1.證人即共同被告丁○○於警詢中之證述，雖為審判外之陳述
    而屬傳聞證據，然被告丙○○及其辯護人於本院行準備程序
    中，不否認共同被告丁○○警詢證述之證據能力（見本院98
    年6 月30日準備程序筆錄），且經本法院於審理期日逐一提
    示前開共同被告丁○○證言並告以要旨，被告丙○○及其辯
    護人就此部分證據之證據能力亦未聲明異議。本院審酌上開
    被告丁○○陳述並無誤認之情事，且無違法取證瑕疵存在，
    則其於案發後記憶猶新之情況下所為之言詞陳述，應無顯不
    可信之情形，引用上開言詞陳述作為證據應屬適當，依刑事
    訴訟法第159 條之5 之規定，即有證據能力。
  2.證人即共同被告丙○○於警詢中之證述，為審判外之陳述而
    屬傳聞證據，被告丁○○及其辯護人主張證人丙○○警詢證
    言無證據能力，而公訴人未特予證明（自由證明）該等警詢
    筆錄具有較可信之特別情況，依前開規定，證人丙○○之警
    詢筆錄，無證據能力。
  3.被告丙○○、丁○○於98年1 月1 日、同年1 月20日於檢察
    官偵查中以證人身分向檢察官所為之陳述，均係經具結後向
    檢察官所為，並非檢察官非法取供而得，渠等斯時所為陳述
    ，亦無顯不可信之情況，況被告丙○○嗣於本院審理時復接
    受詰問，渠等於上述偵查中所為之證述，自得作為證據。
  4.證人戊○○、乙○○、游濬誠、張修寶、甲○○、吳美娟、
    張喜翔、陳騰祐、蔡素敏、呂宗翰於警詢時所為之陳述，屬
    審判外之陳述，雖為審判外之陳述而屬傳聞證據，然被告丙○○、丁○○及渠等辯護人於本院行準備程序中，不否認前
    開證人警詢證述之證據能力（見本院98年6 月30日準備程序
    筆錄），且經本法院於審理期日逐一提示前開證人證言並告
    以要旨，被告丙○○、丁○○及渠等辯護人就此部分證據之
    證據能力亦未聲明異議。本院審酌上開證人陳述並無誤認之
    情事，且無違法取證瑕疵存在，則其於案發後記憶猶新之情
    況下所為之言詞陳述，應無顯不可信之情形，引用上開言詞
    陳述作為證據應屬適當，依刑事訴訟法第159 條之5 之規定
    ，即有證據能力。
  (三)內政部警政署刑事警察局97年12月31日刑鑑字第0970176590
    號槍彈鑑定書，係該局依檢察機關概括授權執行鑑定職務所
    出具之書面鑑定報告，依刑事訴訟法第208 條第1 項規定無
    須準用鑑定人具結之規定，且屬同法第159 條第1 項之法律
    另有規定之傳聞例外，自得作為證據。
  (四)卷附診斷證明書，為醫師於執行醫療業務時所需製作之證明
    文書，無證據顯示該診斷證明書存有詐偽或虛飾之情事，核
    無刑事訴訟法第159 條之4 第2 款所定顯有不可信之特別情
    況，得為證據。
  (五)路線圖、監視翻拍照片、勘驗報告、證物清單、現場照片、
    入出國移門署函文、監聽譯文等物證，並無證據證明係公務
    員違背法定程序所取得，且被告丙○○、丁○○及渠等辯護
    人對前開證據之證據能力均表示無意見，且前開證據，亦無
    刑事訴訟法第159 條之4 之顯有不可信之情況與不得作為證
    據之情形，依刑事訴訟法第159 條之5 之規定，前開文書證
    據均有證據能力。
二、得心證之理由：
  (一)訊據被告丙○○對其於前開時、地寄藏、持有具殺傷力制式
    90制式手槍、具有殺傷力9mm 制式子彈6 顆、竊取車牌號碼
    LK6-837 號機車及以前開槍、彈射擊乙○○等情坦承不諱。
    惟否認有何重傷故意，辯稱：伊只槍擊被告乙○○肢體末端
    ，並無重傷故意云云。被告丁○○固坦承於97年11月13日晚
    間駕駛車牌號碼2667-FQ 號自小客車搭載被告丙○○至臺北
    縣中和市○○路512 號，並駕駛前開車輛引領被告丙○○騎
    乘車牌號碼LK6-837 號機車至臺北縣永和市○○路51巷巷口
    停放，再搭載被告丙○○離開，復於同年月14日上午隨同被
    告丙○○至臺北縣永和市○○路51巷巷口，並於被告丙○○
    槍擊乙○○後，騎乘車牌號碼LK6-837 號機車搭載被告丙○○離開等情不諱，惟否認有何竊盜、持有槍枝、重傷之犯行
    ，辯稱：伊不知被告丙○○欲竊取機車，另被告丙○○係於
    前往乙○○住處附近當日，始在計程車上向伊提及要教訓乙○○，央伊於事後騎乘機車搭載被告丙○○離開，伊不知被
    告丙○○持有槍枝，亦不知被告丙○○要槍擊乙○○云云。
  (二)經查：
  1.被告丙○○於警詢、檢察官偵查中及本院審理時均坦承：伊
    在伊位於基隆正義路住處樓下，收受林志忠所交付寄放之制
    式槍枝1 支及子彈6 顆，伊將之藏置在伊住處頂樓水塔下方
    。嗣97年11月14日上午，伊以前開槍、彈射擊乙○○等語不
    諱（見98年度偵字第1512號偵查卷第17頁、第177 頁、本院
    98年4 月28日訊問筆錄、本院98年4 月28日訊問筆錄）。又
    本件在乙○○遭槍擊案發現場即臺北縣永和市○○路53號旁
    採證查扣彈殼6 個、在乙○○遭槍擊當日欲搭乘之車牌號碼
    3139-QQ 號自小客車上採證查扣包衣、鉛核2 包、彈頭包衣
    1 顆、彈頭2 顆、在乙○○身上採證查扣彈頭1 顆等情，有
    現場勘驗報告、現場照片、證物清單在卷（見前開偵查卷第
    129 至152 頁），並有彈殼6 個、包衣、鉛核2 包、彈頭包
    衣1 顆、彈頭3 顆扣案可稽。再前開彈頭、彈殼與包衣、鉛
    核經送鑑定，彈殼6 顆，經比對結果，其彈底特徵紋痕均相
    吻合，認均係由同一槍枝所擊發，送鑑彈頭銅包衣碎片2 顆
    ，經比對結果，其來復線特徵紋痕相吻合，認均係同一槍枝
    所擊發一節，亦有內政部警政署刑事警察局97年12月31日刑
    鑑字第09711150035 號槍彈鑑定書在卷可參（見前開偵查卷
    第223 至224 頁），足認被告丙○○前開自白其寄藏制式90
    制式手槍、具有殺傷力9mm 制式子彈6 顆，嗣後並以之槍擊
    乙○○之自白與事實相符，堪信為真。再觀諸卷附槍擊現場
    照片（見前開偵查卷第141 頁背面、143 頁），前開子彈業
    已貫穿射入鋼板車門，且乙○○遭槍擊後受有左前臂尺骨與
    左大腿股骨粉碎性開放性骨折、左膝腓總神經部分受損、左
    大腿、左前臂、右大腿彈片存留等之傷害，亦有天主教耕莘
    醫院診斷證明書1 份在卷可參，前開制式手槍、子彈確有殺
    傷力無疑。至被告丙○○前稱其於94年底收受前開槍、彈語
    （見98年度偵字第1512號偵查卷第17頁、第177 頁、第216
    頁），後改稱其於96年9 、10月間收受前開槍、彈等語（見
    前開偵查卷第258 頁、本院98年4 月28日訊問筆錄、同年5
    月26日準備程序筆錄），其前後所述收受槍、彈時間不一，
    然果被告丙○○係於96年9 、10月收受本件槍、彈，距其於
    97年年底為警查獲接受訊問時僅相隔1 年餘，其印象自當清
    晰而不致誤植，實不致於斯時陳稱係於3 年前收受前開槍、
    彈，顯見被告丙○○甫為警查獲後所供收受槍、彈時間應屬
    信實。而其嗣後改稱係於96年9 、10月間收受槍枝云云，無
    非係為縮短其寄藏槍之期間以圖卸責，要無可採。被告丙○○係於94年年底受託寄藏槍、彈一節，堪以認定。
  2.被告丙○○於警詢、檢察官偵查中及本院審理時證稱：97年
    11月13日晚間，被告丁○○駕駛向不知情之魏辰竹商借之車
    牌號碼2667-FQ 號自小客車搭載伊至臺北縣中和市○○路上
    「皇城汽車旅館」投宿，之後被告丁○○復駕駛前開車輛搭
    載伊至臺北縣中和市○○街512 號，伊下車以其所有之鑰匙
    發動車牌號碼LK6-837 號機車電門竊取之，得手後伊騎乘該
    輛機車，由被告丁○○駕駛車牌號碼2667-FQ 號自小客車引
    導伊至同縣市○○路51巷口乙○○住處附近停放。伊與被告
    丁○○再返回「皇城汽車旅館」住宿。97年11月14日上午，
    伊與被告丁○○由「皇城汽車旅館」搭乘計程車至臺北縣永
    和市○○路51巷口渠等前夜停放機車處，渠等在該處等候，
    伊並告知被告丁○○待伊教訓乙○○後，由被告丁○○騎乘
    所竊機車接應伊離開現場。嗣伊見乙○○由住家下樓欲搭車
    離去之際，伊即趨前持前自林志忠處收受之槍、彈朝乙○○
    射擊6 發子彈，再搭上丁○○所騎乘之機車離開現場，半途
    渠等將機車棄置並更換衣服，然後招攬計程車返回「皇城汽
    車旅館」，再由丁○○駕駛車牌號碼2667-FQ 號自小客車搭
    載伊返回基隆住處，伊在途中便將犯案槍枝拆解丟棄在碧砂
    漁港，當晚偕同被告丁○○搭機出境等語（見前開偵查卷第
    15 至20 頁、第176 至178 頁、第216 至218 頁、本院98年
    4 月28日訊問筆錄、本院98年5 月26日準備程序筆錄、本院
    98年8 月6 日審判筆錄）。被告丙○○坦承其於前開時、地
    竊取車牌號碼LK6-837 號機車，且持其自林志忠處收受之槍
    、彈射擊乙○○等情不諱。至被告丁○○則否認前開竊車、
    共同持有槍彈並以之槍擊乙○○云云，且被告丙○○於本院
    審理為證時亦附合其說。然被告丙○○於本院審理時證述：
    伊考量伊槍擊乙○○後不易自行騎車離開現場，因而竊取機
    車停放在乙○○住處附近，並央被告丁○○騎乘機車搭載伊
    離開現場等語（見本院98年8 月6 日審判筆錄），可見被告
    丙○○竊取車牌號碼LK6-837 號機車目的係為槍擊乙○○後
    順利逃離現場，更進者，其尚慮及自身於槍擊後恐不便自行
    騎乘機車，甚至計畫另央他人騎乘機車搭載其離去，既如此
    ，其於竊車遂行逃離計畫之前，當會確定業已尋得同意參與
    槍擊乙○○計畫且願意搭載其離開犯案現場之人，始有可能
    進行槍擊計畫。被告丙○○絕無可能於尚未確定被告丁○○
    參與計畫之前即貿然竊取機車，不然，苟被告丁○○不欲與
    之同行前往槍擊乙○○及接應其離開現場，則其大費周章竊
    車之舉豈非圖勞。而被告丙○○既有邀被告丁○○參與槍擊
    計畫，自無可能不將行兇手段、方式，逃逸情節鉅細靡遺告
    知被告丁○○，況衡情被告丁○○於參與計畫前亦會詢問前
    開事宜以為應允參與與否之評估，被告丁○○自無可能不知
    被告丙○○欲以槍枝槍擊乙○○，被告丁○○顯然早於被告
    丙○○竊車以利遂行槍擊乙○○後逃逸之前，業已明瞭知悉
    被告丙○○槍擊乙○○整體計畫，並同意參與無疑。況且，
    被告丙○○於竊車前係搭乘被告丁○○所駕車輛，而被告丙○○勢必沿途搜尋適合行竊之目標，顯然無法事前告知駕車
    之被告丁○○此行目的地，苟被告丙○○未告知被告丁○○
    此行係為竊車搜尋目標，被告丁○○豈會漫無目的駕車陪同
    被告丙○○閒晃。更遑論被告丙○○於竊得機車後，尚且騎
    乘機車要求被告丁○○駕車引導其至他處停放，被告丁○○
    竟對此等違常之舉毫無所疑且不加聞問，實令人匪夷所思。
    再觀諸被告丙○○前開計畫，其於槍擊乙○○前先竊取機車
    並委由被告丁○○負責騎乘機車接應以便犯案後順利逃逸，
    復備妥2 人衣物以便犯案後供更換隱匿行蹤，另渠等於犯案
    前一日即入住汽車旅館，犯案當日並未駕駛渠等原本使用之
    車牌號碼2667-FQ 號自小客車，而係搭乘計程車前往乙○○
    住處附近等候，犯案後，先搭乘所竊機車逃離現場，中途經
    過換裝後再改搭計程車返回汽車旅館，槍擊當日旋即搭機離
    臺，可見被告丙○○於槍擊乙○○前確已詳加計畫，絕非臨
    時起意犯案，既如此，其必於事前早早確認被告丁○○確實
    同意參與本案，絕無可能遲至於前往槍擊乙○○途中，始向
    被告丁○○簡略提及其欲「教訓」乙○○云云，否則，萬一
    被告丁○○拒絕參與，其前所為一切準備豈非白費。又被告
    丁○○既應允與被告丙○○同行「教訓」乙○○，被告丁○○應可預知此行必與乙○○發生肢體衝突，縱其僅負責接應
    被告丙○○，然其即將身處現場，自會詢問被告丙○○「教
    訓」乙○○之方式，以利評估風險及確保渠等處於優勢地位
    不致招致生命身體危險，而被告丙○○既邀被告丁○○參與
    ，必定據實告知將以槍擊方式為之。被告丁○○辯稱其不知
    被告丙○○持有槍枝，且不知被告丙○○欲槍擊乙○○云云
    ，顯係推諉卸責之詞，要無可採。末者，被告丙○○、丁○○於槍擊乙○○當日旋即搭機離臺，被告2 人實無可能甘冒
    風險遲至犯案當日始訂定機票，且被告2 人亦必先辦妥所欲
    前往境外之處相關簽證文件，故被告丁○○必須於事前提供
    自身英文姓名、護照及相關資訊以供定位及辦理相關簽證之
    用，被告丁○○顯無可能不問緣由即無端提供前開資料，而
    被告丙○○亦無可能不予據實告知，由此益徵被告丁○○顯
    然早於被告丙○○準備槍擊乙○○時即已知悉並參與前開計
    畫。被告丙○○、丁○○確有共同竊取機車，並共同持有槍
    枝以之槍擊乙○○無疑。
  3.殺人未遂罪與傷害罪之區別，本視加害人有無殺意為斷，被
    害人所受之傷害程度，固不能據為認定有無殺意之唯一標準
    ，但加害人之下手情形如何，於審究犯意方面，仍不失為重
    要參考資料，最高法院20年非字第104 號判例意旨、96年度
    臺上字第5170號判決意旨可資參照。證人乙○○於警詢、檢
    察官偵查中及本院審理時證稱：97年11月14日上午，伊進入
    停放在伊住處大門旁之汽車前座時，聽見月6 、7 聲連續槍
    響，伊察覺自己雙腿及手部中槍，伊隨即要求助理將伊送醫
    。當時對方應是從伊右後方或後方槍擊伊，因車內殘存槍擊
    後之煙硝，故伊認為槍擊之最後3 槍與伊距離非常接近。伊
    因此次槍擊受有左手前手臂貫穿粉碎骨折、左大腿貫穿粉碎
    骨折、左膝擦傷裂傷、右腿大腿貫穿之傷害等語（見前開偵
    查卷第40至42頁、第209 至210 頁、本院98年8 月27日審判
    筆錄），依證人乙○○前開所述，被告丙○○槍擊時與乙○○距離十分接近，應可輕易朝乙○○身體任何部分開槍，若
    其確有殺人之意，大可朝乙○○之頭部、胸部等重要位置射
    擊，實不致連開6 槍，卻均僅朝乙○○之四肢部位射擊，而
    未射擊其他足以致命之身體部位或臟器，故被告2 人辯稱渠
    等並無殺人犯意一節，應堪採信。此外，復查無其他積極證
    據，足資證明被告2 人確有殺人未遂之犯行，則被告2 人是
    否確有殺人未遂之犯行，猶有合理之懷疑，自難以殺人未遂
    罪相繩。然制式手槍具有高度之殺傷力，以之射擊人之四肢
    ，足以貫穿肢體而使手足喪失功能，此等槍擊方式顯與以刀
    砍殺四肢而得以藉由控制砍殺力道控制被害人傷勢有所不同
    ，被告2 人選擇以制式槍、彈槍擊乙○○，必係衡量槍、彈
    造成之殺傷力遠高於刀械，且對槍、彈所造成之傷害知之甚
    詳，參以被告射擊高達6 發子彈，自足認被告2 人主觀上顯
    有使人重傷之犯意。再乙○○於遭槍擊後受有左前臂尺骨與
    左大腿股骨粉碎性開放性骨折、左膝腓總神經部分受損、左
    大腿、左前臂、右大腿彈片存留等之傷害一情，有天主教耕
    莘醫院永和分院診斷證明書1 份在卷可參，乙○○雖四肢受
    有多處槍傷，但仍未達毀敗或嚴重減損其肢體之機能，而未
    至重傷害之結果。
  (三)綜上所述，本案事證明確，被告丙○○辯稱無重傷故意，被
    告丁○○辯稱無竊盜、持有槍、彈及重傷犯行云云，均為事
    後卸責之詞，不足採信。被告2 人上開犯行，均堪以認定。
四、核被告丙○○受林志忠之託為其藏置制式槍支1 支、制式子
    彈6 顆之所為，係犯槍砲彈藥刀械管制條例第7 條第4 項未
    經許可寄藏手槍罪、同法第12條第4 項未經許可寄藏子彈罪
    ；其與被告丁○○以鑰匙竊取車牌號碼LK6-837 號機車之所
    為，係犯刑法第320 條第1 項竊盜罪；其與丁○○共同持前
    開制式槍、彈射擊乙○○四肢，而未生毀敗或嚴重減損肢體
    機能重傷結果之所為，係犯刑法第278 條第3 項、第1 項重
    傷未遂罪。被告丁○○與丙○○共同竊取車牌號碼LK6-837
    號機車之所為，係犯刑法第320 條第1 項竊盜罪；其與被告
    丙○○共同持前開制式槍、彈射擊乙○○四肢，而未生毀敗
    或嚴重減損肢體機能重傷結果之所為，係犯槍砲彈藥刀械管
    制條例第7 條第4 項未經許可持有手槍罪、同法第12條第4
    項未經許可持有子彈罪、刑法第278 條第3 項、第1 項重傷
    未遂罪。被告丙○○、丁○○槍擊乙○○部分，渠等已著手
    重傷行為之實施，幸未致乙○○重傷之結果，為未遂犯，爰
    依刑法第25條第2 項之規定，按既遂犯之刑度減輕其刑。被
    告丙○○、丁○○就前開竊盜、持有制式槍、彈及重傷犯行
    間，均有犯意聯絡及行為分擔，應論以共同正犯。被告丙○○同時受託寄藏前述槍、彈，係以一行為而觸犯上開二罪名
    之想像競合犯，應依刑法第55條之規定，從較重之槍砲彈藥
    刀械管制條例第7 條第4 項未經許可寄藏手槍罪處斷。又按
    未經許可持有、寄藏槍枝，其持有之繼續，乃行為之繼續，
    亦即一經持有槍枝，犯罪即已成立，惟其完結須繼續至持有
    行為終了之時，故包括持有之寄藏槍枝行為，自亦為行為之
    繼續，其犯罪之完結，須繼續至寄藏行為終了之時為止，此
    與司法院院解字第3632號解釋所稱寄藏贓物罪於寄藏行為完
    畢時其犯罪即已完成，其後之占有該贓物乃犯罪之狀態繼續
    ，而非行為之繼續，因占有贓物並不構成犯罪，二者迥不相
    同（參最高法院88年度臺上字第7012、4608、761 號判決意
    旨）。被告丁○○於94年年底受託寄藏前開制式槍、彈，迄
    至97年11月14日擊發子彈及棄置槍枝為止，該槍、彈均在被
    告丙○○管領中，堪認被告持有行為持續至97年11月14日為
    警查獲時終了，應適用其行為終了時之槍砲彈藥刀械管制條
    例之規定以予論處，附此敘明。再槍砲彈藥刀械管制條例第
    8 條第4 項、第12條第4 項，係將「持有」與「寄藏」為分
    別之處罰規定，單純之「持有」，固不包括「寄藏」，但寄
    藏之受人委託代為保管，其保管之本身所為之「持有」，既
    係「寄藏」之當然結果，法律上自宜僅就「寄藏」行為為包
    括之評價，不應另就「持有」予以論罪（最高法院74年臺上
    字第3400號判例參照），故被告丙○○持有前開制式槍、彈
    之行為，係「寄藏」之當然結果，不另論罪。又被告丙○○
    復於寄藏狀態中，以其持有之前開制式槍、彈射擊乙○○，
    該持有行為業已包含在寄藏行為中，不能予以割裂評價，另
    論以持有槍彈罪。又行為人苟為犯特定之罪而持有槍、彈，
    並於持有槍、彈後即緊密實行該特定犯罪，雖其持有槍、彈
    之時地與犯特定罪之時地，在自然意義上非完全一致，然二
    者仍有部分合致，且犯罪目的單一，依一般社會通念，認應
    評價為一罪方符合刑罰公平原則，如予數罪併罰，反有過度
    處罰之疑，與人民法律感情亦未契合；是於刑法廢除牽連犯
    後，適度擴張一行為概念，認此情形為一行為觸犯數罪名之
    想像競合犯，方屬適當（參最高法院98年度臺上字第1957號
    判決意旨）。被告丁○○同時持有前開制式槍、彈之目的係
    為槍擊乙○○，其犯罪目的單一，可認一行為同時觸犯槍砲
    彈藥刀械管制條例第7 條第4 項未經許可持有手槍罪、同法
    第12條第4 項未經許可持有子彈罪、刑法第278 條第3 項、
    第1 項重傷未遂罪，應依刑法第55條之規定，從較重之槍砲
    彈藥刀械管制條例第7 條第4 項未經許可持有手槍罪處斷。
    被告2 人基於一重傷害之決意，接續以上開槍枝而為6 次擊
    發子彈之舉動，均係遂行其重傷害之部分行為，僅論單純一
    罪。再被告丙○○受寄藏前開制式槍、彈之初，既乏事證可
    證其日後會用以槍擊乙○○，自應認日後之槍擊乙○○行為
    ，係另行起意，故被告丙○○所犯上開未經許可寄藏手槍罪
    、竊盜、重傷未遂罪間；被丁○○所犯上開竊盜、未經許可
    持有手槍罪間，均犯意各別，行為互殊，所犯構成要件有異
    ，應予分論併罰。又被告丙○○、丁○○係於97年11月14日
    持有前開制式槍、彈並以之槍擊乙○○，渠等行為時，刑法
    已無牽連犯之規定，起訴書認渠等持有手槍與殺人未遂罪具
    方法結果之牽連關係，核非適當，併予敘明。至被告2 人持
    槍射擊乙○○，應係犯刑法第278 條第3 項、第1 項重傷未
    遂罪，已如前述，公訴意旨認係犯同法第271 條第2 項、第
    1 項殺人未遂罪，尚有未洽，惟其基本事實同一，爰變更起
    訴法條。被告丙○○、丁○○各有如事實欄所示之論罪科刑
    及執行完畢情形，有臺灣高等法院被告前案紀錄表2 份附卷
    可稽，渠等於徒刑執行完畢後，5 年以內再故意犯本件有期
    徒刑以上之罪，為累犯，均應依刑法第47條第1 項之規定加
    重其刑。被告丁○○關於前開重傷未遂犯行，同時有上開加
    重減輕事由，依法先加後減之。爰審酌被告丙○○、丁○○
    各有犯罪事實欄所示前科，素行不佳，而槍彈為我國法律明
    文禁止持有之物，且業經政府宣導已久，為社會大眾所明知
    之事，被告丙○○竟無端為人寄藏威力強大之制式槍、彈，
    顯無視於法禁，甚且不思理性解決糾紛，動輒持槍槍擊他人
    ，被告丁○○得知被告丙○○欲以槍枝傷人，不予規勸，反
    助紂為虐，暴戾之氣實不可長，且渠等行為亦嚴重危及社會
    治安，傷及乙○○之身體健康，所生危害不輕，並衡被告丙○○為實際下手之人，其犯罪情節較負責把風、接應之被告
    丁○○為重，及渠等智識程度、生活習慣、犯罪手段、目的
    ，犯罪後被告丙○○坦承大部分犯行，態度尚可，被告丁○○推諉卸責，絲毫未見悔意，態度惡劣，惟均與被害人乙○○和解，乙○○無意追究等一切情狀，分別量處如主文所示
    之刑，並分別定其應執行之刑，並各就併科罰金刑部分諭知
    易服勞役之折算標準。至於被告2 人於現場射擊之制式子彈
    6 顆，因已擊發而不復存在，所餘彈頭、彈殼與碎片並無殺
    傷力，另制式手槍1 支，業遭被告2 人丟棄，用以竊取機車
    之鑰匙並未扣案，衡情被告丙○○亦無可能上留存前開犯罪
    工具，該槍枝及鑰匙應已滅失，爰均不就此諭知沒收。
據上論斷，應依刑事訴訟法第299 條第1 項前段、第300 條，槍
砲彈樂刀械管制條例第7 條第4 項、第12條第4 項，刑法第11條
前段、第25條、第28條、第278 條第1 項、第3 項、第320 條第
1 項、第47條第1 項、第55條、第51條第5 款、第42條第3 項，
刑法施行法第1 條之1 第1 項、第2 項前段，判決如主文。
本案經檢察官李美金到庭執行職務。
中    華    民    國    98    年    10    月    8     日
                      刑事第十二庭審判長法  官  李君豪
                                        法  官  曹惠玲
                                        法  官  何燕蓉
此正本與原本無異。
如不服本判決，應於收受送達後10日內向本院提出上訴書狀，其
未敘述上訴之理由者並得於提起上訴後十日內向本院補提理由書
（均須按他造當事人之人數附繕本）。
                                        書記官  李崇文
中    華    民    國    98    年    10    月    12    日
附錄本案論罪科刑法條全文：
槍砲彈藥刀械管制條例第7條第4項
未經許可，持有、寄藏或意圖販賣而陳列第一項所列槍砲、彈藥
者，處五年以上有期徒刑，併科新臺幣一千萬元以下罰金。
槍砲彈藥刀械管制條例第12條第4項
未經許可，持有、寄藏或意圖販賣而陳列子彈者，處 5 年以下有
期徒刑，併科新台幣 300 萬元以下罰金。
中華民國刑法第278條
（重傷罪）
使人受重傷者，處 5 年以上 12 年以下有期徒刑。
犯前項之罪因而致人於死者，處無期徒刑或 7 年以上有期徒刑。
第 1 項之未遂犯罰之。
中華民國刑法第320條第1項
（普通竊盜罪）
意圖為自己或第三人不法之所有，而竊取他人之動產者，為竊盜
罪，處 5 年以下有期徒刑、拘役或 5 百元以下罰金。


司法院資訊處製作；財團法人民間司法改革基金會備份。
